【裁判字號】    97,交上易,1512
【裁判日期】    971029
【裁判案由】    過失傷害
【裁判全文】
臺灣高等法院臺中分院刑事判決      97年度交上易字第1512號
上  訴  人
即  被  告  丙○○
上列上訴人因過失傷害案件，不服臺灣臺中地方法院97年度交易
字第303號中華民國97年7月21日第一審判決（起訴案號：臺灣臺
中地方法院檢察署97年度偵字第4061號），提起上訴，本院判決
如下：
    主  文
上訴駁回。
    事  實及理  由
一、本案經本院審理結果，認第一審判決認事用法及量刑均無不
    當，應予維持，並引第一審判決書記載之事實、證據及理由
    。（如附件）
二、被告上訴意旨略以：I被告由強制保險代為給付告訴人約七
    萬元，如被告應負責任為四分之一以下，則已超出告訴人請
    求之二十五萬元賠償，原審未將本案送請鑑定，無從確定肇
    事責任之程度；II本件被告已確實注意左右來車，告訴人因
    車速過快且未注意車前狀況而撞及被告之右前方保險桿，應
    負全部過失責任；III被告應符合自首規定而非自白等語。
三、本院查：
  (一)被告於肇事後，留在現場，在其過失傷害之犯行未經有刑事
    偵查權之人查覺前，即主動向獲報前來處理之員警坦承係其
    肇事，並接受法律審判之事實，有台中市警察局交通事故肇
    事人自首情形紀錄表附警卷可查，原審且依刑法第六十二條
    前段規定自首之規定減輕其刑等情，業據原審判決記載甚詳
    ，上訴意旨所稱，未適用自首規定減輕其刑云云，應非事實
    。
  (二)本院將全卷送請台灣省台中市區車輛行車事故鑑定委員會鑑
    定結果認：被告駕駛小客車行至無號誌交岔路口未讓幹道車
    先行為肇事主因，告訴人乙○○駕駛重機車行經無號誌交岔
    路口疏未減速慢行，為肇事次因等情，有該會97年 9月24日
    中市行字第 975402912號函暨所附鑑定意見書附卷可考，核
    與被告於偵查中之自白相符，是被告所辯，其無過失責任云
    云亦難採信。
  (三)至告訴人就本件車禍之發生雖亦有過失，然此僅得為被告肇
    事責任輕重審酌之依據，於被告過失責任之成立不生影響。
  (四)被告聲請傳喚交通隊員蕭鎮慶到達現場前，另二位先行到達
    之警員作證，證明依肇事車輛肇事後之相對位置足以證明告
    訴人機車之速度為被告所駕駛車輛八倍以上；另請求自告訴
    人醫療前骨折透視資料，可了解係告訴人左側脛腓骨自行撞
    擊伊車右前方護桿及護板後斷裂云云；查：I依前所述，被
    告駕駛小客車行至無號誌交岔路口未讓幹道車先行為本件肇
    事原因之一，告訴人既因此而受傷，被告即有過失傷害之刑
    責，告訴人雖亦有過失，然不影響被告過失責任之成立，已
    見前述。II被告所聲請之二位證人係於肇事後始到達一節，
    經被告供述在卷，是彼等未目睹肇事經過應可認定；被告駕
    駛車輛於上開交岔路口未讓幹道車先行既屬不爭之事實，至
    縱告訴人因煞避不及而撞上被告所駕駛之車輛，亦無解於被
    告過失責任之成立，是上開聲請無調查必要，併予敘明。
四、原審因而適用刑事訴訟法第299條第 1項前段，刑法第284條
    第1項前段、第62條前段、第41條第1項前段等規定，並審酌
    ：被告已值老年，犯罪手段雖不具暴力性，但已造成告訴人
    受有上開傷害之結果，迄今未能與告訴人達成民事和解，亦
    未賠償告訴人，僅由汽車強制責任險保險人代為給付告訴人
    約七萬元，暨被告犯罪後先於偵查中坦承犯行，嗣改否認犯
    行等一切情狀，量處有期徒刑 2月，並諭知易科罰金之折算
    標準，其認事用法核無違誤，量刑亦屬允當，上訴意旨猶執
    陳詞否認犯罪，其上訴為無理由，應予駁回。
五、據上論斷，應依刑事訴訟法第373條、第368條，判決如主文
    。
本案經檢察官甲○○到庭執行職務。
中    華    民    國    97    年    10    月    29    日
            刑事第四庭    審判長法  官  洪   耀   宗
                                法  官  蔡 王 金  全
                                法  官  劉   登   俊
上列正本證明與原本無異。
不得上訴。
                                書記官  粘   銘   環
中    華    民    國    97    年    10    月    30    日
附件
臺灣臺中地方法院刑事判決           97年度交易字第303號
公  訴  人  臺灣臺中地方法院檢察署檢察官
被      告  丙○○  男  69歲（民國○○年○○月○○日生）
                    身分證統一編號：Ｚ000000000號
                    住臺中市○區○○街63號
                    居臺中市○區○○街21號
上列被告因過失傷害案件，經檢察官提起公訴（九十七年度偵字
第四○六一號），本院判決如下：
    主    文
丙○○因過失傷害人，處有期徒刑貳月，如易科罰金，以新臺幣
壹仟元折算壹日。
    犯罪事實
一、丙○○於民國九十六年九月十日晚上七時三十六分許，駕駛
    車牌號碼：四二九九–HU號自用小客車，沿臺中市○區○○
    街（支線道），由民權路往中山路方向行駛，行經平等街與
    民族路（幹線道）交岔路口附近時，本應遵守汽車行駛至無
    號誌之交岔路口，支線道車應暫停，讓幹線道車先行，及應
    注意車前狀況，並隨時採取必要之安全措施，而依當時天候
    晴、路面乾燥、無缺陷、無障礙物，且視距良好等情形，並
    無不能注意之情事，竟疏未注意，而未暫時停車，禮讓騎乘
    車牌號碼：LU九–七六二號重型機車行駛於民族路幹線道上
    之乙○○先行，致其所駕駛上開自用小客車之右前方保險桿
    不慎致撞擊乙○○所騎乘之上開重型機車，致使乙○○人車
    倒地，因而受有左側脛腓骨開放性骨折之傷害。丙○○於肇
    事後，留在現場，在其過失傷害之犯行未經有刑事偵查權之
    人查覺前，即主動向獲報前來處理之員警坦承係其肇事，並
    接受法律審判。
二、案經乙○○訴由臺中市警察局第一分局報請臺灣臺中地方法
    院檢察署檢察官偵查起訴。
    理  由
一、(一)訊據被告丙○○固不否認：其於上開時地，駕駛上開自用
    小客車，不慎與告訴人乙○○騎乘之上開機車，發生碰撞，
    致使告訴人人車倒地而受有上開傷害之事實，但矢口否認有
    何過失傷害之犯行，辯稱：其並無過失云云。(二)惟查：１、
    被告於上開時地，因上開過失，致使告訴人受有上開傷害之
    事實，業據被告於偵查中坦承不諱（參九十七年度偵字第四
    ○六一號偵查卷第一九頁），核與證人即告訴人乙○○於本
    院九十七年七月七日審理時之結述（參本院卷第二二頁、第
    二三頁）相符，並有交通事故照片十一張，道路交通事故現
    場圖、道路交通事故調查報告表（一）、（二）、診斷證明
    書各一紙，汽車駕駛執照、行車執照各二紙附於警詢卷第九
    頁至第一七頁、第二○頁、第二一頁、第二三頁可稽。２、
    按汽車行駛至無號誌之交岔路口，支線道車應暫停，讓幹線
    道車先行；又汽車行駛時，駕駛人應注意車前狀況，並隨時
    採取必要之安全措施，道路交通安全規則第九十四條第三項
    、第一百零二條第一項第二款分別定有明文。被告駕駛上開
    自用小客車，於上開時地，當時天候晴、路面乾燥、無缺陷
    、無障礙物，且視距良好等情形，並無不能注意之情事，其
    竟未遵守汽車行駛至無號誌之交岔路口，支線道車應暫停，
    讓幹線道車先行之規定，亦未注意車前狀況，並隨時採取必
    要之安全措施，其有過失甚明。３、又告訴人係因被告上開
    過失行為，致使伊人車倒地，而受有上開傷害，由此足認被
    告上開過失行為與告訴人之傷害結果間，應具有相當因果關
    係。４、綜上等情，被告偵查中之上開自白應確與事實相符
    。至被告事後固翻異前詞，改辯稱：其並無過失云云，核屬
    其卸責之詞，洵無可採。是本件事證明確，被告犯行已堪認
    定。
二、(一)核被告所為，係犯刑法第二百八十四條第一項前段過失傷
    害罪。被告於肇事後，留在現場，在其過失傷害之犯行未經
    有刑事偵查權之人查覺前，即主動向獲報前來處理之員警坦
    承係其肇事，並接受法律審判（參警詢卷第一九頁），爰依
    刑法第六十二條前段規定，減輕其刑。(二)爰審酌：被告已值
    老年，大學畢業，犯罪手段雖不具暴力性，但已造成告訴人
    受有上開傷害之結果，告訴人因上開傷害，現仍持續治療中
    （參本院卷第一七頁）。其迄今未能與告訴人達成民事和解
    ，亦未賠償告訴人，僅由汽車強制責任險保險人代為給付告
    訴人約七萬元（參本院卷第二二頁背面），暨被告犯罪後先
    於偵查中坦承犯行，嗣改否認犯行，態度非屬良好等一切情
    狀，量處如主文所示之刑，並諭知易科罰金之折算標準。
據上論斷，應依刑事訴訟法第二百九十九條第一項前段，刑法第
二百八十四第一項前段、第六十二條前段、第四十一條第一項前
段，刑法施行法第一條之一第一項、第二項前段，判決如主文。
本案經檢察官林俊杰到庭執行職務。
中    華    民    國    97    年    7    月     21    日
                      交通法庭  法  官  唐敏寶
如不服本判決，應於判決送達後十日內，向本院提出上訴狀（須
附具體上訴理由暨繕本）。
上正本證明與原本無異。
                                書記官  賴玉真
中    華    民    國    97    年    7    月     21    日
附錄犯罪科刑法條
刑法第二百八十四條第一項
因過失傷害人者，處六月以下有期徒刑、拘役或五百元以下罰金
，致重傷者，處一年以下有期徒刑、拘役或五百元以下罰金。


司法院資訊處製作；財團法人民間司法改革基金會備份。
